行　政　法　院　裁　定　　　　　　　　　　　　　八十七年度裁字第一四三四號
　　原　　　告　甲○○
　　被　　　告　勞工保險局
右當事人間因勞保事件，原告不服行政院中華民國八十七年八月二十六日台八十七訴
字第四二○二八號再訴願決定，提起行政訴訟，本院裁定如左︰
　　主  文
原告之訴駁回。
　　理  由
按人民對於中央或地方機關之行政處分，認為違法或不當，致損害其權利或利益者，
固得依法提起訴願、再訴願；惟所謂行政處分，係指中央或地方機關基於職權，就特
定之具體事件所為發生公法上效果之單方行政行為而言，審諸訴願法第一條及第二條
規定，其意甚明。至行政機關所為單純的事實述或理由說明，既不因該項述或說
明而生法律上之效果，即非行政處分，人民對之提起訴願，自非法之所許，本院著有
四十四年判字第十八號及六十二年裁字第四十一號判例可資參照。查，本件原告於民
國八十三年十二月三十一日由財團法人中華顧問工程司向台閩地區勞工保險局（八十
五年七月一日改制為勞工保險局，即被告）辦理退保並請領老年給付，經台閩地區勞
工保險局於八十四年一月二十五日核付原告十三個月老年給付計新台幣（下同）四○
五、二七五元在案。嗣原告以其於八十四年七月十二日至八十六年二月四日間以其於
四十四年九月至五十二年十一月任職台灣梅林罐頭食品廠股份有限公司、五十二年十
二月至五十三年二月任職於高雄市台肥廠，二單位均未為其加入勞工保險；五十三年
三月至六十三年三月服務於亞洲食品股份有限公司，該公司遲至五十四年二月二十七
日始為其加保；又六十四年十二月二十四日至八十三年十二月三十一日任職於財團法
人中華顧問工程司，該單位遲至七十一年一月二日始為其加保，其因上開投保單位未
依規定為其辦理加保，致其少領老年給付之損失，應由何單位負責償付云云，向被告
函詢。經被告分別以八十四年七月三十一日八四勞承字第六○○八六五二號、八十四
年九月二十七日八四勞承字第六○○八六七一號、八十五年十二月四日八五保承字第
六○四九二六二號、八十五年十二月十八日八五保承字第一○一九三九一號、八十六
年一月二十四日八六保承字第六○○一○五四號及八十六年三月六日八六保承字第六
○○一○六七號書函復以五十九年一月前尚無雇主遲加保應負賠償責任之規定，至原
告於六十四年十二月二十四日任職之中華顧問工程司，因屬財團法人之公益事業單位
，於六十八年二月勞工保險條例修正後始納為強制投保對象，該單位當時如符合強制
投保規定，而未依規定為原告申報加保，自應賠償其損失，該項損失賠償純屬雇主與
勞工間之私契約關係，僅得循民事訴訟程序解決等語函覆。原告復於八十六年三月十
七日就上開相同問題再向被告函詢，被告再於八十六年四月十四日以八六保承字第六
○一八一五六號書函，復以本件業經被告於八十五年十二月四日以八五保承字第六○
四九二六二號、八十五年十二月十八日八五保承字第一○一九三九一號、八十六年一
月二十四日八六保承字第六○○一○五四號及八十六年三月六日八六保承字第六○○
一○六七號書函詳覆在案等語。原告不服遂向勞工保險監理委員會（以下簡稱監理會
）申請審議。經監理會於八十六年七月十五日以保監審字第三六七號審定以被告八
十六年四月十四日八六保承字第六○一八一五六號書函僅係就原告之函詢所為之法令
解釋，尚難認具有行政處分性質，原告對之申請審議，程序不合，應不予受理。原告
仍不甘服，提起訴願、再訴願及行政訴訟。經查，原告申請老年給付，業經台閩地區
勞工保險局於八十四年一月二十五日核付四○五、二七五元，並因原告未申請審議確
定在案，被告八十六年四月十四日八六保承字第六○一八一五六號書函僅係基於其辦
理勞工保險業務職權，就原告函詢關於勞保給付事項之說明，並非被告之行政處分。
從而，一再訴願決定，遞以程序不合，應不予受理為由，予以駁回（再訴願決定論結
欄誤以無理由駁回），揆諸首揭說明，核無不合。原告復提起行政訴訟，自非合法，
應予駁回。又原告起訴為不合法，則其實體主張，即毋庸予以審究，併予明。
據上論結，本件原告之訴為不合法，爰依行政訴訟法第十四條第一項，裁定如主文。
中    華    民    國     八十七      年     十二     月      十一       日
                    行 政 法 院 第 五 庭
                                審 判 長 評  事      廖  政  雄
                                         評  事      黃  璽  君
                                         評  事      沈  水  元
                                         評  事      林  清  祥
                                         評  事      劉  鑫  楨
右  正  本  證  明  與  原  本  無  異
                                         法院書記官  張  惠  美
中    華    民    國     八十七      年     十二     月      十一       日
